臺灣新北地方法院行政訴訟判決　　　　　110年度交字第601號
原　　告　陳國欽
被　　告　新北市政府交通事件裁決處

上代表人　李忠台(處長)　住同上
訴訟代理人黃慧婷律師
上列當事人間因交通裁決事件，原告不服被告中華民國110年8月
2日新北裁催字第48-C00000000號違反道路交通管理事件裁決，
提起行政訴訟，本院判決如下：
    主  文
一、原告之訴駁回。
二、訴訟費用新臺幣300元由原告負擔。
    事實及理由
壹、程序方面：本件係因原告不服被告所為道路交通管理處罰條
    例第 8條的裁決提起撤銷訴訟，依行政訴訟法第237條之1，
    應適用交通裁決事件訴訟程序。而本件因卷證資料已經明確
    ，於是依同法第237條之7規定，不經言詞辯論，直接裁判。
貳、實體方面：
一、爭訟概要：緣原告陳國欽駕駛其所有之車牌號碼 000-000號
    普通重型機車（下稱系爭機車），於民國（下同）110年5月
    11日22時53分，行經新北市○○區○○路0段000號前之酒精
    濃度測試攔檢站時，因有「行經警察機關設有告示執行酒精
    濃度測試之檢定處所，不依指示停車接受稽查」之違規行為
    ，經新北市政府警察局永和分局（下稱舉發機關）執勤員警
    於同日填製新北警交字第 C00000000號舉發違反道路交通管
    理事件通知單（下稱舉發通知單）予以舉發，記載應到案日
    期為110年6月25日前，並移送被告處理。原告嗣於110年5月
    26日向被告提出申訴不服舉發，經被告函請舉發機關查明陳
    述情節及違規當時情形，仍認違規事實明確，乃依道路交通
    管理處罰條例第35條第4項第 1款規定，以110年8月2日新北
    裁催字第48-C00000000號違反道路交通管理事件裁決書（下
    稱原處分）裁處原告罰鍰新臺幣（下同）18萬元，吊銷駕駛
    執照（含有依道路交通管理處罰條例第67條第2項前段所生3
    年內不得考領駕駛執照之法律效果），並應參加道路交通安
    全講習。原告不服原處分，於是提起本件行政訴訟。
二、原告主張及聲明：
(一)原告主張要旨：原告因上夜班沿永和路往中正橋方向，騎車
    於道路中線，未見兩側執勤員警有明確指示停車受檢，接近
    通過路檢處時，也未見員警有進一步攔檢指示或哨音，因以
    往有遇過隨機抽樣攔檢之經驗，誤認本次也是如此，於是直
    接通過離開，過程中未刻意蛇行或加速行為以閃避攔檢，而
    原處分認為原告有「行經警察機關設有告示之處所，未依指
    示停車接受稽查」據以裁罰，於法不合，當有違誤。
(二)聲明：原處分撤銷。
三、被告答辯及聲明：
(一)被告答辯要旨：
  1.原告乃行經有合法設置酒測攔檢站之駕駛人，按警察職權行
    使法第6條第1項第6款之規定，任何人行經此種攔檢站而為
    攔檢即有受檢義務，毋庸達到合理懷疑之程度：
  ⑴參原舉發單位提供之勤務表，該勤務表確實已經分局長簽核
    。
  ⑵次參勤務表內容，日期為「110年5月11日20時至24時」；勤
    務內容為「路檢盤查、臨檢盤查」；當日臨檢地點為「永和
    路2段204號前」。
  ⑶由上開勤務表可知，本件勤務表乃經有權之警察局分局長指
    定簽核，且無論時間、任務內容、地點均已相當明確，完全
    合於警察職權行使法第6條第1項第6款及第2項之規定，警員
    有權對所有行經該處之人進行攔查。
  2.警員攔停意思明確，並無不足辨識之情形：
  ⑴參警員提供之當日攔檢製設置照片，可見系爭地點視距良好
    ，且無遮蔽物，警員並有依規定擺放「停車受檢」字樣之亮
    光標牌及多個角椎於道路中，按一般社會經驗，行經該址之
    人應可輕易判斷出系爭地點即為酒測攔檢站，原告自應放慢
    速度並注意該處之駐警是否有攔檢自己之意思。
  ⑵次參本件採證影片內容，可見本件警員於系爭當時身穿反光
    背心及警察制服，站立於燈光明亮處，高舉發光指揮棒並面
    朝車道不停揮舞，其動作客觀上已足使一般人知悉其攔檢之
    意思（採證光碟之「影像檔.avi」、「影像檔1.avi」），
    而系爭當時並無任何客觀上可能影響原告看見攔查警員之因
    素，原告卻未停車受檢而逕行闖越攔檢站，自有不停車接受
    酒測之違規；復參其他與原告同時行經系爭路檢點之駕駛人
    亦有停車受檢之事實，應可佐證系爭當時警員所為之攔停動
    作在客觀上已足使行經該處之人知悉警員有攔停之意思。
  3.綜上所述，原告駕駛車輛通過合法設置之酒駕攔檢站，並經
    該處二名警員以明顯可供客觀上一般人辨識之方式攔檢而仍
    不停靠路邊受檢卻逕行通過，核其行為即屬於拒絕接受酒精
    濃度測試闖越攔檢站之違規無誤。
  4.再者，原告既為合法考領機車駕駛執照之人，有機車車籍查
    詢資料及駕駛人基本資料為憑，其對上述規定應知之甚詳，
    並應確實遵守。是原告前揭所述，無非單方所執之詞，委無
    足取。綜上所述，本件原告之訴為無理由。
(二)聲明：駁回原告之訴。
四、爭點：被告認原告駕駛系爭機車，於110年5月11日22時53分
    ，行經新北市○○區○○路0段000號前之酒精濃度測試攔檢
    站時，有「行經警察機關設有告示執行酒精濃度測試之檢定
    處所，不依指示停車接受稽查」之違規行為，以原處分裁罰
    原告，是否合法有據？原告主張其通過路檢處時，未見員警
    攔檢或吹哨，於是直接離開等情，否認有上開違規行為，是
    否可採？
五、本院之判斷：
(一)前提事實：原告駕駛所有之系爭機車，於110年5月11日22時
    53分，行經新北市○○區○○路0段000號前之酒精濃度測試
    攔檢站時，因有「行經警察機關設有告示執行酒精濃度測試
    之檢定處所，不依指示停車接受稽查」之違規行為，經舉發
    機關執勤員警於同日製單舉發，並記載應到案日期為110年6
    月25日前，原告雖於110年5月26日向被告提出申訴不服舉發
    ，惟經被告函請舉發機關查明陳述情節及違規當時情形，仍
    認違規事實明確，乃依道路交通管理處罰條例第35條第 4項
    第 1款規定，以原處分裁處原告罰鍰18萬元，吊銷駕駛執照
    （含有依道路交通管理處罰條例第67條第2項前段所生3年內
    不得考領駕駛執照之法律效果），並應參加道路交通安全講
    習等情，此有本案舉發通知單暨送達資料、原告之交通違規
    案件陳述書、交通違規查詢報表、新北市政府警察局永和分
    局110年6月16日新北警永交字第1104185830號函、原處分書
    、採證光碟、採證照片、舉發員警110年 9月30日及110年10
    月 5日職務報告、現場照片、現場GOOGLE地圖照片、機車車
    籍查詢及駕駛人基本資料等在卷足憑（分見本院卷第55頁暨
    第57頁至第61頁、第63頁、第65頁、第67頁至第68頁、第69
    頁、第73頁、第81頁至第85頁及第105頁、第89頁及第97頁
    、第91頁、第93頁、第109頁及第113頁），核堪採認為真正
    。
(二)被告認原告駕駛系爭機車，於110年5月11日22時53分，行經
    新北市○○區○○路0段000號前之酒精濃度測試攔檢站時，
    有「行經警察機關設有告示執行酒精濃度測試之檢定處所，
    不依指示停車接受稽查」之違規行為，以原處分裁罰原告，
    核屬合法有據。原告主張其通過路檢處時，未見員警攔檢或
    吹哨，於是直接離開等情，否認有上開違規行為，乃不可採
    。
  1.應適用之法令：按「汽機車駕駛人有下列各款情形之一者，
    處新臺幣十八萬元罰鍰，並當場移置保管該汽機車、吊銷其
    駕駛執照及施以道路交通安全講習；如肇事致人重傷或死亡
    者，吊銷其駕駛執照，並不得再考領：一、駕駛汽機車行經
    警察機關設有告示執行第一項測試檢定之處所，不依指示停
    車接受稽查。」，道路交通管理處理處罰條例第35條第 4項
    第1款乃定有明文。至於「汽車駕駛人，曾依第29第項、...
    第35條第4項前段、..規定吊銷駕駛執照者，3年內不得考領
    駕駛執照；..。」，則並為道路交通管理處理處罰條例第67
    條第2項前段所明文。
  2.經查，本件舉發員警於新北市○○區○○路0段000號執行路
    檢勤務，依規定擺設告示牌（酒測攔檢、停車受檢），目睹
    系爭機車駕駛沿永和路 2段往中正橋行駛，行經路檢點時，
    舉發員警明確指示該系爭機車停車受檢，但該系爭機車之駕
    駛人未予理會，未減速而逕行駛離等情，業據新北市政府警
    察局永和分局110年6月16日新北警永交字第1104185830號函
    述綦詳（見本院卷第67頁），核與本院卷第97頁所附之舉發
    員警職務報告所載：「職警貝劉玟秀於110年05月11日0000-
    0000時擔服擴大臨檢勤務，至勤務規劃指定路段本區永和路
    二段204號執行臨檢及酒測勤務，當時因逢疫情嚴峻期間，
    未將口罩取下以吹哨方式攔停車輛，改以指揮棒意識攔停方
    式，後於22時53分原告陳國欽駕駛普重機 BMH-559行經指定
    路段時，見員警以指揮棒攔停車輛，未依規定靠邊停車接受
    稽查，逕行從旁加速騎乘離去，毫無減速確認是否有需停車
    之跡象，故職依道路交通管理處罰條例35條04項01款逕行告
    發...」等語大致相符，另觀諸本院卷第85頁下方照片及第1
    05頁所附之現場照片，均可得知舉發當時執勤員警在新北市
    永和區永和路 2段處所擺設「酒測攔檢」、「停車受檢」之
    告示牌，即在此處設置執行酒測之臨檢處所，然參酌本院卷
    第81頁所附之採證照片2幀所示，亦可見於照片顯示時間202
    1/05/11 22:53:04時，舉發員警抬起右手之發亮指揮棒，並
    且平舉示意停車受檢等情，然於照片顯示時間2021/05/11 2
    2:53:12 時，復見原告騎乘系爭機車（即照片內以紅色圓圈
    所標示之機車）竟未依舉發員警之指示停車受檢，而逕自駕
    車駛離舉發違規現場等情，亦與前開新北市政府警察局永和
    分局110年6月16日新北警永交字第1104185830號函文與舉發
    員警職務報告內所述情節相符，準此足認，原告駕駛系爭機
    車，於110年 5月11日22時53分，行經新北市○○區○○路0
    段000號前之酒精濃度測試攔檢站時，確有「行經警察機關
    設有告示執行酒精濃度測試之檢定處所，不依指示停車接受
    稽查」之違規行為無誤，被告據此以原處分裁罰原告，即核
    屬合法有據。
  3.至於原告雖主張其通過路檢處時，未見員警攔檢或吹哨，於
    是直接離開等情，否認有本件違規行為。惟此，經端詳本院
    卷第85頁下方之現場照片所示，清楚可見舉發當時，員警在
    道路上非但有擺放「酒測攔檢」、「停車受檢」之告示牌外
    ，另外亦有放置數個三角椎在道路上，則當車輛行經該處所
    時，應理知悉此處為酒測實施臨檢處所，衡諸常情，車輛駛
    人應會降低車速並注意執勤員警之指揮，再觀諸本院卷第81
    頁所附之採證照片所示，並可見當時有三位執勤員警身穿警
    察制服及反光背心，且均手持發光指揮棒，其中有一位執勤
    員警並手持發光指揮棒朝來車指示停車，而在原告車輛右側
    之機車騎士有停車受檢，但原車輛卻逕自駛離現場，如此，
    與原告車輛同時行經該酒測臨檢處所之其他機車駕駛人均有
    看見執勤員警指示停車，則衡情原告豈有不知之理，是以原
    告上開主張，顯與常情有違，核屬卸責之詞，自難採信。
(三)本件判決基礎已臻明確，兩造其餘攻擊防禦方法及訴訟資料
    ，經本院審核後，或與本案爭點無涉，或對於本件判決結果
    不生影響，爰無庸一一再加論述，爰併敘明。
(四)本件第一審裁判費新臺幣300元，應由敗訴之原告負擔，所
    以確定如主文第2項所示。
六、結論：原處分並無違誤，原告訴請撤銷為無理由，應予駁回
    。
中    華    民    國   110    年    12    月    7     日
                  行政訴訟庭  法  官  楊志勇
上為正本係照原本作成。
如不服本判決，應於判決送達後20日內，向本院提出上訴狀，上
訴狀並應記載上訴理由，表明關於原判決所違背之法令及其具體
內容或依訴訟資料可認為原判決有違背法令之具體事實，並繳納
上訴費新臺幣750元。 其未表明上訴理由者，應於提出上訴後20
日內向本院補提理由書（上訴狀及上訴理由書均須按他造人數附
繕本），如逾期未提出上訴理由書者，本院毋庸再命補正，由本
院逕以裁定駁回上訴。
                              書記官  林楷勳
中    華    民    國   110    年    12    月    7     日